【裁判字號】    97,訴,656
【裁判日期】    971230
【裁判案由】    強盜
【裁判全文】
臺灣桃園地方法院刑事判決               97年度訴字第656號
公  訴  人  臺灣桃園地方法院檢察署檢察官
被      告  甲○○
選任辯護人  黃金源律師
上列被告因強盜案件，經檢察官提起公訴（台灣桃園地方法院檢
察署97年度偵字第13761 號），本院判決如下︰
    主  文
甲○○意圖為自己不法之所有，攜帶兇器，以脅迫至使不能抗拒
而取他人之物，處有期徒刑柒年貳月，紅色半罩式安全帽壹頂及
口罩壹只，均沒收；又意圖為自己不法之所有，攜帶兇器，以脅
迫至使不能抗拒而取他人之物，處有期徒刑柒年月，紅色半罩
式安全帽壹頂及口罩壹只，均沒收。應執行有期徒刑玖年陸月，
紅色半罩式安全帽壹頂及口罩壹只，均沒收。
    事  實
一、甲○○基於為自己不法所有之強盜犯意，於民國97年6 月15
    日凌晨5 時17分許，手持客觀上可供兇器使用之菜刀1 把，
    並頭戴自己所有之紅色半罩式安全帽及口罩以遮掩自己面貌
    免遭辨識追捕後，進入桃園縣中壢市○○路○ 段332 號之「
    萊爾富便利商店」，旋直接轉進櫃臺內欲打開收銀機強盜其
    內金錢，而以此舉動向在旁之店員丙○○表明倘不任其強盜
    其內金錢擅予阻止必對伊生命、身體不利之旨，甲○○即以
    此惡害通知之脅迫方式，致丙○○心生畏懼無法抗拒，旋即
    躲入倉庫，並將倉庫大門反鎖，甲○○因無法打開收銀機且
    亦甚為緊張，遂僅取走商店內之金鹿香煙5 包、七星香煙4
    包及雲斯頓香煙2 包，得手後旋即騎乘車號RY9 ─520 號機
    車離去。嗣甲○○復基於為自己不法所有之強盜犯意，於當
    日凌晨5 時55分許，手持上揭菜刀、頭戴上揭安全帽及口罩
    後，進入桃園縣中壢市○○路○ 段134 號之「7 —11」便利
    商店內，在店員乙○○面前揮舞菜刀，高喊搶劫且喝令乙○○打開收銀機，表明倘不遵令任其強盜其內金錢必對伊生命
    、身體不利之旨，以此惡害通知之脅迫方式致乙○○心生畏
    懼不能抗拒，而依甲○○指示打開收銀機，任由甲○○取走
    其內現金新臺幣（下同）2,816 元，得手後騎乘上開機車離
    去。嗣於同日上午6 時30分許，為警在桃園縣中壢市○○路
    ○ 段379 號查獲而知上情。
二、本案經桃園縣政府警察局中壢分局報告台灣桃園地方法院檢
    察署檢察官偵查起訴。
    理  由
一、訊據被告甲○○對上揭二次強盜犯行，俱坦認不諱，並與證
    人即被害人丙○○、乙○○於警詢中之證詞相符，並有扣案
    之菜刀1 把、贓物認領保管單2 紙、甲○○所騎乘機車及所
    持菜刀照片、贓物照片等在卷足資佐證（上揭證人於警詢中
    證詞及贓物認領保管單，依其性質，俱為被告以外之人於審
    判外之陳述，惟均據被告及辯護人同意做為證據，本院審酌
    各該證據做成時之情形，以之作為本案認定事實之基礎核屬
    妥當，依刑事訴訟法第159 條之5 第1 項規定，有證據能力
    ）。被告及辯護人固辯稱：被告本有強迫症之精神疾病，其
    行為當時因此陷於精神障礙，至辨識自己行為違法之能力顯
    著降低，應依刑法第19條第2 項規定減刑等語。惟查，經本
    院委請國防醫學院三軍總醫院精神醫學部就被告行為當時之
    精神狀況鑑定，鑑定結果為：「... 就精神醫學之觀點，張
    君之診斷為憂鬱症、人格異常及酒精濫用，綜合過去史及臨
    床評估，『張君於民國97年後憂鬱症處於緩解狀態，其當日
    犯罪及習慣飲酒行為非受精神病理症狀所干擾』，張君犯罪
    當時行為能力則明顯受酒精及安眠藥物所影響。」等語，此
    有國防醫學院三軍總醫院97年11月19日院三醫勤字第097001
    7954號函所附精神鑑定報告書1 紙所載可參。由是可見，被
    告行為當時之事理判斷能力及行為控制能力，並未因其精神
    疾病而受何等不利影響。參以被害人丙○○於警詢中證稱：
    被告行搶之時除手持菜刀外，復頭戴1 頂紅色安全帽、口戴
    白色口罩等語（偵查卷第20頁），被害人乙○○亦證稱：被
    告行搶之時係頭戴紅色半罩安全帽、手持一把菜刀等語（偵
    查卷第23頁），而被告於警詢中亦供稱：「（你此兩次作案
    工具為何？騎乘何交通工具？）我都是使用被警方查扣那把
    菜刀，騎乘我自己的機車RY9 —520 ，戴紅色安全帽。」等
    語（偵查卷第15頁），於檢察官偵查中亦供稱：「... （第
    一次強盜萊爾富超商時）我戴口罩及安全帽拿菜刀進入超商
    內。... （第二次強盜7 —11超商時）我一樣戴口罩及安全
    帽拿菜刀進入超商內，... 」等語（偵查卷第38頁），凡此
    均與自被告處扣得之紅色半罩式安全帽1 頂及菜刀1 把相符
    。是可見被告先後2 次強盜之時，均係在頭戴紅色安全帽及
    白色口罩下所為。被告復供稱：口罩是買的，平時騎機車並
    沒有戴口罩，平日假如騎機車到店家去買東西，也不一定會
    戴安全帽進去，至本案先後2 次具戴口罩及安全帽進去，「
    （是否藉由安全帽、口罩遮住自己的臉龐以免別人認出來？
    ）對。」等語（本院卷第90頁至第91頁）。可見被告當時猶
    知悉以它物遮蔽臉龐免遭追捕，當推知被告必經縝密判斷分
    析各項利害得失後始為此下手強盜之決定，其行為當時必有
    完全之事理判斷能力及控制能力，絕無被告及辯護人所稱因
    憂鬱症或酒精或藥物影響致事理辨識能力或行為控制能力低
    下之情形，即被告先後2 次強盜犯行，均在完全之自由意志
    下所為，至為明確，洵堪認定，應依法論科。
二、被告先後2 次強盜時所攜帶之菜刀，客觀上確足對人體生命
    、身體產生危害，是足供兇器使用，固不待言。故核被告所
    為，均係犯刑法第330 條第1 項之攜帶兇器強盜罪。被告先
    後2 次攜帶兇器強盜犯行，犯意各別、行為不同，應予分論
    併罰。爰審酌被告甫滿20歲，正值年輕力壯，竟不以正當手
    段賺取所需，而以上揭手段強盜財物，其動機、目的固無足
    憫，然其犯後亦坦認全部犯行，尚見悛悔之意，及各次被害
    人遭侵害之財物價值、金額及身心損害等一切情狀，就其所
    犯二罪分別量處如主文所示之刑，並定應執行之刑。扣案之
    紅色半罩式安全帽1 頂及未扣案之口罩1 只，業據被告於本
    院中供稱係其所有及其購買者無誤（本院卷第90頁），可見
    均屬被告所有，且供被告遮蔽臉龐免遭他人辨識追捕之用，
    而屬犯本案所用之物，自應依刑法第38條第1 項第2 款規定
    沒收之。至扣案供被告犯案之菜刀1 把並非違禁物，且據被
    告供稱非其所有，而係其租屋之房東所有，故不予宣告沒收
    ，併此指明。
三、據上論斷，應依刑事訴訟法第299 條第1 項前段，刑法第33
    0 條第1 項、第51條第5 款、第38條第1 項第2 款，判決如
    主文。
本案經檢察官邱文中到庭執行職務。
中    華    民    國    97    年    12    月    30    日
              刑事第十一庭審判長法  官  蔡榮澤
                                法  官  林蕙芳
                                法  官  紀凱峰
以上正本證明與原本無異。
如不服本判決，應於判決送達後十日內，向本院提出上訴狀（應
附繕本）。
                                書記官  高文靜
中    華    民    國    98    年    1     月    10    日
附錄本案論罪科刑依據之法條：
中華民國刑法第330條（加重強盜罪）
犯強盜罪而有第321 條第1 項各款情形之一者，處7 年以上有期
徒刑。
前項之未遂犯罰之。
中華民國刑法第321條（加重竊盜罪）
犯竊盜罪而有左列情形之一者，處6 月以上、5 年以下有期徒刑
：
一、於夜間侵入住宅或有人居住之建築物、船艦或隱匿其內而犯
    之者。
二、毀越門扇、牆垣或其他安全設備而犯之者。
三、攜帶兇器而犯之者。
四、結夥三人以上而犯之者。
五、乘火災、水災或其他災害之際而犯之者。
六、在車站或埠頭而犯之者。
前項之未遂犯罰之。


司法院資訊處製作；財團法人民間司法改革基金會備份。
